【裁判字號】    88,自,459
【裁判日期】    890128
【裁判案由】    偽造文書等
【裁判全文】
臺灣板橋地方法院刑事裁定                          八十八年度自字第四五九號
    自  訴  人  丁○○
                甲○○
                丙○○
    被      告  乙○○
右列被告因偽造文書等案件，經自訴人提起自訴，本院裁定如左：
    主  文
自訴駁回。
    理  由
一、按法院或受命推事於自訴案件第一次審判期日前訊問及調查結果，如認為案件有
    刑事訴訟法第二百五十二條至第二百五十四條之情形者，得以裁定駁回其自訴，
    同法第三百二十六條第三項定有明文。
二、自訴意旨略以：被告乙○○自任會首，於民國八十六年四月十日在台北縣五股鄉
    ○○路○段十三號召組民間互助會，自訴人等各參加一會，上開互助會會員含會
    首計五十五會，每會新台幣（下同）一萬元，自八十六年四月十日起至九十年二
    月十日止，每月十日下午二時，在上開處所開標。惟被告竟於三十五會以後之八
    十八年十月十日起宣告倒會，並於八十八年三月十日偽造會員溫衛貞、謝桂花之
    標單，冒標互助會，致使自訴人等陷於錯誤而支付會款，共計詐得自訴人等之會
    款金額達六十萬元，因認被告涉有刑法偽造文書及詐欺取財犯嫌云云。
三、按刑法第三百三十九條第一項詐欺罪之成立，以意圖為自己或第三人不法之所有
    ，以詐術使人將本人或第三人之物交付為要件。所謂以詐術使人交付，必須被詐
    欺人因其詐術陷於錯誤，若其所用方法，不能認為詐術，亦不致使人陷於錯誤，
    即不構成該罪（最高法院著有四十六年度台上字第二六０號判例意旨參照）。自
    訴人等認被告涉詐欺犯嫌，係以渠等指訴為主要依據。訊據被告堅決否認犯罪，
    辯稱：伊是因為被其他會腳倒會，互助會才無法繼續，且伊亦未冒標等語。經查
    ：自訴人丁○○於本院審理中陳稱：該會八十六年四月起會，八十八年十月才停
    標，共開標三十五次，（自訴狀所載）被冒標的會員，我們有問過，他們後來說
    是誤會等語，顯見自訴人就被告有無冒標之指述前後不符，已難採信。又自訴人
    復未提出互助會會單以供本院查證是否確有「溫衛貞」、「謝桂花」二名會員，
    且本院依自訴人所陳報之住址傳訊「溫衛貞」出庭作證，傳票復經退回而無從查
    證是否有冒標之情，是自訴人所指被告於八十八年三月十日冒標「溫衛貞」、「
    謝桂花」二人之互助會，尚嫌無據。又被告於八十六年四月間起籌組互助會，至
    八十八年十月間始停標，期間經過長達二年六月，共開標三十五次，業據自訴人
    供陳甚明，衡情被告若欲以成立互助會為名，向他人詐取財物，當於互助會成立
    取得會員所支付之會款後，短期內即宣告倒會，要無繼續開標達二年六月之理，
    是尚難認被告於籌組互助會之初主觀上即有不法所有之意圖。此外，復查無其他
    積極證據，足認被告有自訴人等所指之犯行，縱被告事後確有停會之事實，亦僅
    屬雙方民事糾葛（被告已與自訴人等達成和解，有和解書一紙在卷可稽），非得
    遽以刑法偽造文書、詐欺取材罪責相繩，是應認本件被告犯罪嫌疑不足，爰依法
    裁定如主文。
據上論斷，應依刑事訴訟法第三百二十六條第三項、第二百五十二條第十款，裁定如
主文。
中      華      民      國      八十九      年    一    月    二十六    日
                              臺灣板橋地方法院刑事第二庭
                                  法  官  白  光  華
右正本證明與原本無異
如不服本裁定應於送達後五日內向本院提出抗告狀
                                  書記官  韓  毓  寧
中      華      民      國      八十九      年    一    月    二十九    日


司法院資訊處製作；財團法人民間司法改革基金會備份。
